【裁判字號】    92,上訴,1017
【裁判日期】    920610
【裁判案由】    偽造貨幣等
【裁判全文】
臺灣高等法院刑事判決                          九十二年度上訴字第一０一七號
    上  訴  人  臺灣桃園地方法院檢察署檢察官
    被      告  丙○○
                甲○○
    共      同  本院公設辯護人  戊○○
    指定辯護人
右上訴人因被告等偽造貨幣等案件，不服臺灣桃園地方法院九十年度訴字第九六七號
，中華民國九十一年十二月二十六日第一審判決（起訴案號：臺灣桃園地方法院檢察
署九十年度偵字第七六四一、九０五一號），提起上訴，本院判決如左：
    主      文
上訴駁回。
    理      由
壹、公訴意旨略以：被告丙○○明知具有殺傷力之仿BERETTA廠半自動改造手槍二支
    （含彈匣二個）（槍枝管制編號0000000000、0000000000）、改造子彈六顆，係
    槍砲彈藥刀械管制條例管制之物，未經許可不得持有，竟自不詳時間起持有上開
    槍彈，迨民國九十年四月二十二日，因駕車涉過失致人於死案件，為免上開槍彈
    遭警查緝，竟於同年五月初，將之攜至桃園縣中壢市○○○街一四七巷一號三樓
    之租屋處，委由丁○○（原審法院另案審理中）代為保管，丁○○應允後，未經
    許可，將之藏匿在其租屋處，迄同年月八日十七時，為警在上址查獲，並扣得上
    開槍彈。被告甲○○則意圖供行使之用，於九十年一月間，在桃園縣中壢市○○
    路八一之二號六樓住處，向姓名年籍均不詳綽號「阿狗」之男子，收集偽造之新
    版新臺幣一千元紙幣十一張，迄同年五月八日十九時三十分許，為警在其住處查
    獲，並扣得上開偽造紙幣。因認被告丙○○涉有槍砲彈藥刀械管制條例第十一條
    第四項之未經許可持有可發射子彈具有殺傷力之改造手槍罪嫌及同條例第十二條
    第四項之未經許可持有子彈罪嫌；被告甲○○則涉有刑法第一百九十六條第一項
    中段意圖供行使之用而收集偽造紙幣罪嫌。
貳、被告丙○○部分：
一、訊之被告丙○○，堅決否認有任何公訴意旨所指未經許可無故持有具有殺傷力改
    造槍枝及子彈之行為，辯稱渠並未見過扣案槍枝子彈，亦未將該槍枝及子彈交付
    丁○○保管等語。
二、公訴人認被告丙○○涉有右揭未經許可無故持有具有殺傷力槍枝及子彈罪嫌，無
    非以：(一)為警查獲持有該槍枝及子彈之丁○○於警訊、偵查中之供述；(二)扣案之
    槍彈經送內政部警政署刑事警察局鑑驗後，改造手槍部分，一支（槍枝管制編號
    0000000000）認係仿 BERETTA廠半自動手槍製造之金屬玩具手槍更換土造金屬槍
    管改造而成，一支（槍枝管制編號0000000000）認係仿 BERETTA廠半自動手槍製
    造之金屬玩具手槍車通槍管內阻鐵改造而成，機械性能良好，均認具殺傷力；改
    造子彈部分，認均係土造子彈，試射二顆，一顆可擊發認均具殺傷力，一顆無法
    擊發認不具殺傷力，有該局九十年五月十七日刑鑑字第六五三三三號鑑驗通知書
    一紙在卷；(三)查獲相關相片七張為依據。惟按犯罪事實之認定，應憑證據，如無
    相當之證據，或證據不足以證明，自不能以推測或擬制之方法，以為裁判之基礎
    ，而共同被告不利於己之陳述，固得採為其他共同被告犯罪之證據，惟此項不利
    之陳述，須無瑕疵可指，而就其他方面調查復與事實相符，始得採為其他共同被
    告犯罪事實認定之依據。經查：
    (一)員警於右開時間執搜索票至共同被告丁○○右揭租屋處執行搜索結果，確查獲
      德制八釐米改造手槍（含彈匣）二支、子彈六顆、槍管二支、槍機一個、彈殼
      一百零七顆等物，有搜索扣押筆錄在卷可稽（九十年度偵字第七六四一號卷第
      三六頁）。而扣案槍、彈經內政部警政署刑事警察局鑑驗結果，槍枝部分：一
      支（槍枝管制編號 0000000000）認係仿BERETTA廠半自動手槍製造之金屬玩具
      手槍更換土造金屬槍管改造而成，另一支（槍枝管制編號0000000000）認係仿
      BERETTA 廠半自動手槍製造之金屬玩具手槍車通槍管內阻鐵改造而成，機械性
      能良好，可擊發適用子彈，均認具殺傷力；改造子彈部分，認均係土造子彈，
      具直徑九公釐之金屬彈頭，經試射結果，其中四顆均可擊發認具殺傷力，其餘
      二顆無法擊發，認不具殺傷力，此有該局所出具九十年五月十七日刑鑑字第六
      五三三三號鑑驗通知書（同上偵查卷第七七頁）、九十一年十月四日刑鑑字第
      ０九一０二七一六四四號函（原審卷第一五二、一五三頁）在卷可稽。然該具
      有殺傷力之槍枝及子彈既非於被告丙○○持有狀態被查獲，則該槍枝及子彈是
      否為被告丙○○所非法持有，自應賴積極證據為證。
    (二)共同被告丁○○於警訊中固供稱：德制八釐米手槍、子彈、彈匣、彈殼（半成
      品）是丙○○所有˙˙˙丙○○將槍拿給渠保管，當時有甲○○在場，因丙○○與甲○○是朋友，當時渠等三人在場，甲○○問渠可以放嗎？因甲○○很照
      顧渠，所以渠便同意槍枝等物品放在渠這裡保管，丙○○日前因車禍撞死人，
      他怕警察查到持有槍枝等物，所以才藏放在渠租屋處，並交給渠保管等語。於
      偵查中則分別供稱：槍的所有人是丙○○，是甲○○的朋友，他問于某可否保
      管槍枝，于某問渠可否代為保管，渠就答應；（查扣之槍彈及半成品）是丙○○寄放的，他是甲○○的朋友，寄放時三人均在場，在九十年五月初，因他過
      失致死案，怕被警查到才暫放在渠這裡；當天渠和甲○○在一起，丙○○拿來
      寄放的，丙○○是甲○○的朋友，時間是九十年五月初，甲○○有問過渠，當
      天是甲○○先來，丙○○後到；九十年五月初，丙○○車禍後，拿到渠成章一
      街租屋處寄放，全部扣案槍砲均是丙○○拿來寄放，寄槍時甲○○先到，接著
      是丙○○才到，甲○○也知道這件事當時他亦在場、系爭槍彈是九十年五月初
      ，丙○○拿到渠成章一街租屋處寄放，當時渠及丙○○、甲○○均在場˙˙˙
      渠與丙○○不熟他是甲○○的朋友等語（九十年度偵字第七六四一號卷第一０
      至一一頁、第九四頁反面、第一一八頁反面、第一二五頁反面、第一六四頁、
      第一七五至一七六頁）。是細譯共同被告丁○○上開所述，在其租屋處查扣之
      上開槍彈等物，係被告丙○○所委託藏放，因其與被告丙○○不熟，與被告甲○○較為熟稔，故藏放當天，係由被告丙○○透過被告甲○○詢問其可否將之
      藏放在上開租屋處，經其應允後始為受託寄藏。嗣於原審因被告甲○○否認目
      擊或參與委託保管上開槍枝子彈，共同被告丁○○即改稱：甲○○跟渠合夥作
      高爾夫球，甲○○先過來，不是跟丙○○一起來，甲○○跟渠談高爾夫出貨的
      事，甲○○不知情，丙○○是問渠，渠有拿一把出來看，是玩具的，渠就叫丙○○自己拿去擺，當時甲○○在客廳，渠與丙○○在房間談，那時只有渠與丙○○兩人而已，無法證明是丙○○交給渠云云（原審卷第七八頁），是核共同
      被告丁○○對於是否經由被告甲○○之關係，始應允為被告丙○○保管右揭槍
      枝子彈，及被告丙○○交付槍枝子彈過程，前後供述已見不一。再查，依共同
      被告丁○○於原審調查中所為：丙○○當時是用一個朱紅色塑膠袋裝著，他問
      渠這東西可否放在渠這，渠就叫他放在床上（原審卷第五四頁）之供述，被告
      丙○○將扣案槍彈交付與共同被告丁○○藏放時，自屬已包裝妥當之狀態，然
      據證人即至共同被告丁○○上開租屋處查獲槍彈之員警何肇乾於原審調查中證
      稱：（槍是從何處查獲？）在房間地板上取獲的，印象中該房間好像是木質地
      板，渠等一進去目視就可以看到槍，是如偵查卷第六三頁相片擺示，渠等並沒
      有動過現場等語（原審卷第一三四頁），再觀諸卷附現場查獲槍彈位置照片（
      偵查卷第六三至六四頁）所示直接將槍、彈陳放在查獲房間內地板上，根本未
      有任何包裝、藏置之事，均與共同被告丁○○所為被告丙○○將槍彈包裝妥後
      交付藏放之情，顯然相左。況且，被告丙○○與同案被告丁○○並不熟識，業
      據被告丙○○與丁○○於偵審歷次訊問時陳述明確，是依二人交往情形，被告
      丙○○竟甘冒遭查緝風險，而將上開屬管制物品之槍、彈藏放在並不熟識之共
      同被告丁○○處，核與事理已屬相悖；又共同被告丁○○固於警訊及偵查中陳
      稱與被告丙○○並無嫌隙云云，然查，據被告丙○○於原審供稱：渠當時為車
      禍一事向丁○○借錢，他跟渠說沒有錢，還跟渠說不會開車還開，渠那時心情
      不好就應了他幾句等語，且被告甲○○於原審亦陳稱：（當初丁○○是否因為
      車禍的事情跟丙○○打過架？）有，因為丁○○常常「虧」丙○○說不會開車
      還開車，事後渠知道他們有因為這件事打過架等語（原審卷第一六一、二一八
      頁），是被告丙○○既曾與共同被告丁○○因車禍案件金錢借貸之事發生糾紛
      ，且丁○○所為不利於被告丙○○之供述復非無瑕疵可指，自難遽採為認定被
      告丙○○犯罪事實之依據。
    (三)共同被告丁○○雖迭於警訊及偵、審中供稱扣案槍枝子彈係被告丙○○交付保
      管，然經原審將上開扣案物品送法務部調查局鑑定其上是否留有被告丙○○、
      甲○○之指紋，該局以九十年八月十日（九０）陸(二)字第九００五一五六八號
      函覆稱：本案送驗手槍兩枝、槍管兩枝、槍機一個、彈匣兩個、子彈六顆，經
      處理後，未發現清晰可供比對之指紋，致無法與丙○○、甲○○指紋進行比對
      ，是亦無從證明被告丙○○確有持有右揭槍枝子彈之行為。
    (四)原審將被告丙○○送法務部調查局，作測謊鑑定該局以問題控制法就被告丙○○所稱：其未交槍給丁○○一事，經測試呈情緒波動反應，研判有說謊，固有
      該局九十一年十一月二十日調科參字第０九一００七八０一００測謊報告書在
      卷可參。惟按測謊鑑定係依一般人在說謊時，會產生遲疑、緊張、恐懼、不安
      等心理波動現象，因而利用測謊儀器將受測者之上開情緒波動反應情形加以紀
      錄，用以判別受測者所供述之真實性，倘受測者愈想壓抑其謊言所產生之情緒
      ，在測謊儀器上愈會產生明顯之情緒波動反應，反之則無此不實之波動反應。
      從而測謊鑑定結果，如就否認犯罪有不實之情緒波動反應，固得供審判上之參
      酌，惟不得採為有罪判決之唯一憑據（最高法院八十七年臺上字第三三三七號
      判決參照），且本案共同被告丁○○不利於被告丙○○之前開供述，既有如上
      瑕疵可指，復無其他證據加以證明確與事實相符，縱被告丙○○否認犯罪之辯
      解經測謊鑑定結果研判有說謊，然尚難據為被告丙○○有罪認定之所憑。
    綜右理由，本件共同被告丁○○之供述，既有瑕疵可指，且無其他證據足以證明
    其中部分所述確與事實相符，此外，復查無其他證據足認被告丙○○確有公訴人
    所指違反槍砲彈藥刀械管制條例行為，自應認被告丙○○所涉右揭犯罪行為，尚
    屬不能證明。
參、被告甲○○部分：
一、訊據被告甲○○固坦承員警在其住處所查獲與千元紙幣相仿之物品為渠所有之事
    實，然堅詞否認有公訴人所指意圖供行使之用而收集偽造紙幣之意圖。辯稱：上
    開紙幣是渠當時開檳榔攤為促銷之用，遂經由綽號「阿狗」之陳建國取上開樣品
    ，經詢問其兄意見後認為不妥，即將之放置在住處電視櫃上，並未隨身攜帶，渠
    並無以之供行使之用之意圖等語。
二、公訴人認被告甲○○涉有右揭意圖供行使之用而收集偽造紙幣罪嫌，係以：被告
    甲○○業已坦承自綽號「阿狗」之人收受上開偽造紙幣，而被告甲○○對於「阿
    狗」之年籍資料及聯絡方式均未能提出；且扣案偽造紙幣，數量達十一張，鈔票
    號碼係七組連號，色澤清晰、印有浮水印、防偽線，非經仔細比對幾可亂真為依
    據。惟按刑法第一百九十六條第一項收集偽造紙幣罪，除行為人對於明知該紙幣
    係屬偽造猶與收受外，尚須有供行使之用之意圖，如行為人無此意圖，因欠缺主
    觀構成要件要素，而不為罪；而認定行為人收受偽造紙幣當時有無行使之意圖，
    按上說明，均應賴積極證據為證。經查：
    (一)本件員警持臺灣桃園地方法院檢察署檢察官核發之搜索票至被告丁○○上開租
      屋處搜索，而一併查獲被告甲○○，嗣經警帶同被告甲○○至其上開住處，始
      扣得前開紙幣十一紙，業據證人即本案查獲員警鄧芄敦於原審調查中證述明確
      。而上開扣得十一紙紙鈔，經原審送中央銀行發行局鑑驗，認該批偽鈔均以彩
      色噴墨方式仿印，無隱藏字及凹版印紋突起效果；紙質與真鈔不同，水印以噴
      墨方式仿製，安全線以燙印箔膜方式（含面額數字）仿鈔券正面五段裸露部分
      ，無折光變色效果；左下角面額數字，無折光變色反應；認扣案之新版新臺幣
      一千元券十一張（號碼ＥＬ二八九一三六ＸＣ二張、ＥＬ二八九一三七ＸＣ二
      張、ＥＬ二八九一三八ＸＣ一張、ＥＬ二八九一三九ＸＣ三張、ＥＬ二八九一
      四三ＸＣ一張、ＥＬ二八九一五二ＸＣ一張、ＥＬ二八九一五三ＸＣ一張），
      經鑑定結果均屬偽鈔，此有該局九十一年十月一日臺央發字第０九一００五二
      四五七號函在卷足憑，然被告甲○○是否基於供行使之意圖而蒐集或持有該物
      品，自應賴積極證據為證。
    (二)扣案之偽鈔十一紙雖印有浮水印、防偽線，且以彩色噴墨方式仿製，然鈔券正
      面五段裸露部分，無折光變色效果，左下角面額數字，無折光變色反應，固據
      中央銀行發行局鑑定明確，然苟印製者之目的係當作真鈔使用，衡諸事理，自
      應就此提供收受者簡易判別真偽之標誌併予仿製，始足達其魚目混珠之效，是
      核被告甲○○住處所查獲千元紙幣缺乏該辨識標誌之事實，該紙幣客觀上是否
      確係供充為真鈔使用，與一般事理已屬相悖。次查，被告甲○○住處所查獲紙
      幣十一紙，據被告甲○○於偵查中供稱：渠為做生意促銷之用，而由「阿狗」
      之人交付上開偽造紙幣與渠作為樣張等語，雖原審依其所提出綽號「阿狗」之
      人即陳建國之名片傳喚結果，證人陳建國於原審僅證稱：渠未曾交付新臺幣樣
      本給甲○○，他有跟渠提過他開設檳榔攤想要集點活動，所以渠就介紹幾個桃
      園區的廠商給他等語；且被告甲○○亦於原審陳稱：是陳建國叫人直接將上開
      偽造紙鈔放在信封袋裝在渠家信箱。雖被告甲○○所述印製該偽造紙鈔而交付
      之人，已無從傳喚到庭訊問；然被告甲○○確係基於充為促銷檳榔積點之點券
      始託人印製右揭物品，業據證人乙○○於本院調查時證稱「當時甲○○拿一張
      要做檳榔攤促銷的兌現券，跟一千元紙鈔很像，他說要做檳榔攤促銷時積點的
      點券，要蓋店章做促銷，當時我有跟他說會惹上麻煩，我叫他不要用，他將那
      張兌現券在我店裡直接丟掉。他並沒有跟我說他那邊還有幾張。」（本院卷第
      一二二頁），而依證人鄧芄敦於偵查中所述：是在甲○○住處電視機旁邊的Ｃ
      Ｄ片後面，渠等將ＣＤ移開才看到一疊，被告說是他做生意留下來的等語，並
      於原審調查中稱：渠等進屋後，在電視架的旁邊看到一個ＣＤ架，渠把ＣＤ架
      上面的ＣＤ挪開，發現有一疊鈔票無訛，益足徵被告甲○○所為渠因乙○○指
      稱該物品不宜充為促銷兌現券後，即未使用而置於屋內之辯解，尚足採信。
    綜右理由，公訴人所引右開事證，均不足以證明被告甲○○於收受扣案偽造紙幣
    之際有以此充作真鈔使用之意圖，此外，復查無其他積極證據足認被告甲○○確
    有公訴人上開所指犯行，應認公訴人所指被告甲○○涉嫌意圖供行使之用而收集
    偽造紙幣之犯罪行為，尚屬不能證明。
肆、原審法院經審理結果，認被告丙○○、甲○○犯罪均屬不能證明，而分別為無罪
    之諭知，經核並無不合。公訴人雖以：(一)被告丙○○至共同被告丁○○租屋處藏
    放查獲槍彈之基本事實，迭據共同被告丁○○自警訊、偵查及審判中供述歷歷，
    並無變異，縱認共同被告丁○○就事發當時過程之供述有所出入，亦非遽認全不
    可採；共同被告丁○○既應允被告丙○○藏放扣案槍彈而知悉該情，則渠在被告
    丙○○離去後，打開、觀賞、把玩、攜出甚或使用，均不無可能；共同被告丁○○遭查獲後，亦明知縱入他人於罪，亦無法脫免己身罪責，衡以常理，苟無斯情
    ，其焉須設詞誣栽被告丙○○。原審將被告丙○○送測謊後，就其有無交槍予共
    同被告丁○○一事，經測試呈情緒波動反應，亦研判有說謊；(二)被告甲○○於偵
    查中，並未供出「阿狗」之真實姓名年籍，以供查核，係至審理時方供稱「阿狗
    」即係「陳建國」，此已屬可議，且經原審經傳喚證人陳建國到庭後，渠亦否認
    該情，是被告甲○○所持有之上開偽造紙幣，倘真係供為檳榔攤開幕時促銷所用
    ，焉會無法供出來源；扣案之偽造紙幣，計有十一張，數量不貲，經當庭勘驗後
    ，鈔票號碼計有七組，有連號情形，且印製精美，色澤清晰，均有浮水印、防偽
    線等與真鈔相同之防偽設置，雖在正面五段裸露部分、左下角面額數字，均欠缺
    折光變色效果，惟未經仔細比對鑑別，仍可亂真，衡以苟上開偽造紙幣，真係供
    為檳榔攤開幕時促銷所用，豈會未加明揭，而以如此煞費周章又極易惹引刑責加
    身之方式為之。認原審對被告丙○○、甲○○為無罪判決不當，而提起上訴。惟
    查，依槍砲彈藥刀械管制條例第十八條第四項規定，犯該條例之罪，於偵查或審
    判中自白，並供述全部槍砲、彈藥來源及去向，因而查獲或因而防止重大危害治
    安事件之發生者，減輕或免除其刑，共同被告丁○○既因持有右揭槍枝彈藥被警
    查獲，是否供出來源與其具有相當利害關係，則所為不利於他人之供述，尤應予
    以檢驗確屬真實，達於免於犯罪人為求降低一己刑責而濫指他人犯罪之確信，始
    足採為對所指槍枝子彈交付來源論罪之依據，而為警查獲之丁○○所為供述既有
    右載瑕疵可指，本即不得片面採擷其中部分為不利於被告丙○○認定之依據，且
    丁○○復供稱渠取得右揭槍枝子彈後並未打開觀賞或使用，則公訴人認因此致查
    獲位置與所供述放置不合符於事理，即非有據，又是依公訴人所引證據，均不足
    以證明被告丙○○確有交付槍枝子彈予丁○○保管之行為，而被告丙○○雖經實
    施測謊鑑定結果呈不實反應，然此亦不足援為認定被告丙○○犯罪之唯一證據。
    次查，被告甲○○於偵查中有無提供「阿狗」之真實姓名，與其嗣於審理中提出
    該證人俾為調查無關，又雖證人陳建國到庭後未能提出印製者供調查，然依證人
    鄧芄敦所為右揭證述，佐以證人乙○○於本院調查時所為證詞，亦足以證明被告
    甲○○並非基於行使之意圖而收集右仿造千元紙幣。綜上，公訴人執右揭理由，
    指摘原審判決不當而提起上訴，為無理由，應予駁回。
據上論斷，應依刑事訴訟法第三百六十八條判決如主文。
本案經檢察官吳慎志到庭執行職務
中      華      民      國    九十二    年      六      月      十      日
                            臺灣高等法院刑事第十九庭
                                審判長法  官  許  國  宏
                                      法  官  宋      祺
                                      法  官  林  勤  純
右正本證明與原本無異。
檢察官如不服本判決應於收受送達後十日內向本院提出上訴書，未附理由時應於提起
上訴後十日內向本院補具上訴理由書（均應按被告人數提出繕本）。
被告不得上訴。
                                      書記官  葉  瑩   庭
中      華      民      國    九十二    年      六      月     十一     日


司法院資訊處製作；財團法人民間司法改革基金會備份。
